臺灣士林地方法院民事判決

                                     110年度訴字第1348號
原      告  許靜枝  
訴訟代理人  易定芳律師                  
複  代理人  易平  
被      告  邱欽洲  

            童天相  

上列當事人間請求遷讓房屋等事件，本院於中華民國111年3月29
日言詞辯論終結，判決如下：
    主  文
一、被告邱欽洲應將門牌號碼臺北市○○區○○路○段○○巷○
    ○○號五樓房屋騰空遷讓返還原告。
二、被告應連帶給付原告新臺幣壹拾參萬玖仟玖佰參拾肆元。
三、被告應自民國一一○年五月一日起至遷讓返還第一項房屋之
    日止，按月連帶給付原告新臺幣貳萬貳仟元。
四、訴訟費用由被告連帶負擔百分之四十七，餘由原告負擔。
五、原告其餘之訴駁回。
六、本判決第一項得假執行。但被告邱欽洲如以新臺幣貳拾貳萬
    壹仟零貳拾捌元為原告預供擔保，得免為假執行。
七、本判決第二項得假執行。但被告邱欽洲如以新臺幣壹拾參萬
    玖仟玖佰參拾肆元為原告預供擔保，得免為假執行；被告童
    天相如以新臺幣壹拾參萬玖仟玖佰參拾肆元為原告預供擔保
    ，得免為假執行。
八、本判決第三項所命各期已到期部分之給付，於原告以每期新
    臺幣柒仟參佰肆拾元為被告供擔保後，得假執行。但被告邱
    欽洲如以每期新臺幣貳萬貳仟元為原告預供擔保，得免為假
    執行；被告邱童天相如以每期新臺幣貳萬貳仟元為原告預供
    擔保，得免為假執行。
九、原告其餘假執行之聲請駁回。
    事實及理由
一、被告邱欽洲、童天相（下合稱被告，單指其一逕稱其姓名）
    經受合法通知，無正當理由，均未於言詞辯論期日到場，核
    無民事訴訟法第386條各款所列情事，爰依原告聲請，由其
    一造辯論而為判決。
二、原告主張：邱欽洲承租伊所有之臺北市○○區○○路○段00巷00
    號5 樓房屋（下稱系爭房屋），作為住居使用，並邀同童天
    相為連帶保證人，與伊簽訂房屋租賃契約書（下稱系爭租約
    ），約定租賃期間自民國108年10月11日起至109年10月10日
    止，每月租金新臺幣（下同）2萬2,000元，按月於每月11日
    支付，系爭租約第6 條亦約定邱欽洲如未於租期屆滿時遷讓
    返還系爭房屋，伊得按月向其請求每月租金5 倍之違約金。
    邱欽洲嗣未依約繳納租金，亦未於租期屆至後返還系爭房屋
    ，故伊與邱欽洲於110年4月6日協議確認系爭租約效力及屆
    期不再續租，邱欽洲如於同年月30日前返還系爭房屋予伊，
    伊即以邱欽洲所繳押金4 萬4,000元扣抵所欠租金後，不再
    依系爭租約向邱欽洲請求其餘欠繳租金及遲延返還系爭房屋
    之違約金，雙方並於同日簽署書面協議（下稱系爭協議）。
    詎邱欽洲仍未於110年4月30日前返還系爭房屋，經伊於同年
    8月17日、同年9月10日各以律師存證信函催告其返還系爭房
    屋及給付租金、違約金，均未獲置理，伊自得依民法第767
    條第1項前段規定，請求邱欽洲遷讓返還系爭房屋。又邱欽
    洲未於110年4月30日前返還系爭房屋予伊，伊亦得依系爭協
    議第2條約定，請求邱欽洲給付餘欠租金3萬8,000元，及依
    系爭協議第4條、系爭租約第6條約定，請求系爭租約到期後
    之109年10月至110年4月30日每月5倍租金之違約金55萬元，
    計得請求邱欽洲給付58萬8,000元，扣除押金4萬4,000 元後
    ，此部分伊尚得向邱欽洲請求54萬4,000元，而童天相為系
    爭租約連帶保證人，伊自亦得請求其與邱欽洲連帶為上開給
    付；再伊亦得依上開約定，併請求被告按月連帶給付自110
    年5月1日至邱欽洲返還系爭房屋之日止之每月違約金11萬元
    等語。並聲明：㈠林欽洲應將系爭房屋遷讓返還予原告。㈡被
    告應連帶給付原告54萬4,000元，及自110年5月1 日起至交
    還系爭房屋之日止，按月給付原告11萬元。㈢願供擔保，請
    准宣告假執行。
三、本件被告經合法通知，未於言詞辯論期日到場，亦未提出書
    狀作何聲明或陳述。
四、本院之判斷
  ㈠原告主張兩造簽訂系爭租約，約定由邱欽洲向伊承租系爭房
    屋及按月給付每月租金2萬2,000元，租賃期間自108年10月1
    1日起至109年10月10日止，租期屆滿不再續租，及系爭協議
    約定邱欽洲尚欠租金3萬8,000元、違約金，但邱欽洲如於11
    0年4月30日遷讓返還系爭房屋，伊即以邱欽洲所付押金4萬4
    ,000元抵扣上開租金、違約金，然邱欽洲仍未於110年4月30
    日前返還系爭房屋，經伊以律師存證信函催告邱欽洲返還仍
    未獲置理等情，業據提出系爭租約、系爭協議、臺北光復郵
    局存證號碼754號律師存證信函暨回執為證（本院卷第20至3
    2頁、第46至50頁），核無不符。被告已於相當時期受合法
    之通知，有本院送達證書可按（見本院卷第62至66頁），其
    未於言詞辯論期日到場爭執，亦未提出書狀答辯供本院斟酌
    ，視同自認（民事訴訟法第280條第3項前段準用第1項前段
    參照），堪信原告前揭主張之事實可予信實。按所有人對於
    無權占有其所有物者，得請求返還之；承租人於租賃關係終
    止後，應返還租賃物。此觀民法第767條第1項、第455條前
    段規定甚明。依上所認，系爭租約約定租賃期間為108年10
    月11日起至109年10月10日止，原告與邱欽洲嗣復以系爭協
    議確認上情，則系爭租約既已於109年10月11日終止，邱欽
    洲自無繼續占有使用系爭房屋之合法權源，而其至遲於110 
    年9月11日仍占有使用系爭房屋乙情，復有上開律師存證信
    函之回執由邱欽洲親簽乙情可證（本院卷第50頁），揆上規
    定，邱欽洲於系爭租約終止後遲未將系爭房屋遷讓返還原告
    ，原告依民法第767條第1項前段規定，請求邱欽洲返還系爭
    房屋，於法有據。
  ㈡原告主張邱欽洲未依系爭協議第5條約定於110年4月30日前返
    還系爭房屋，被告應依系爭協議第4條約定連帶給付餘欠租
    金及5個月違約金，以押租金4萬4,000元扣抵後，仍應連帶
    給付54萬4,000元等語。經查：
  ⒈系爭協議第2條記載邱欽洲餘欠租金3萬8,000元等語（本院卷
    第30頁），該協議並經雙方親簽確認，則原告主張邱欽洲就
    系爭租約尚欠租金3萬8,000元乙情，堪值採信。
  ⒉又系爭協議第4 條約定：「……雙方租約第6 條已明訂……倘依
    上開約定，甲方（即原告，下同）得向乙方（即邱欽洲，下
    同）請求之違約金至少為55萬元（租金22,000元/月*5倍*5
    個月＝550,000元），且拖延愈久金額愈增。」，堪知原告與
    邱欽洲確認系爭租約第6條約定，即邱欽洲如遲延返還系爭
    房屋，應自租約終止後至返還系爭房屋之日止，按月給付違
    約金予原告。
  ⒊承上⒉，原告雖主張依系爭租約第6條約定，邱欽洲於返還系
    爭房屋前每月應給付租金5倍即11萬元之違約金予己，惟：
    ⑴按當事人得約定債務人於債務不履行時，應支付違約金，
      違約金，除當事人另有訂定外，視為因不履行而生損害之
      賠償總額，其約定如債務人不於適當時期或不依適當方法
      履行債務時，即須支付違約金者，債權人除得請求履行債
      務外，違約金視為因不於適當時期或不依適當方法履行債
      務所生損害之賠償總額；約定之違約金額過高者，法院得
      減至相當之數額，民法第250條、第252條定有明文。又按
      違約金有賠償總額預定性質及懲罰性質之分，前者作為債
      務不履行所生損害之賠償總額，債權人除違約金外，不得
      另行請求損害賠償；後者作為強制債務履行、確保債權效
      力之強制罰，於債務不履行時，債權人除得請求支付違約
      金外，並得請求履行債務，或不履行之損害賠償。又約定
      之違約金額是否過高，前者目的在於填補債權人因債權不
      能實現所受之損害，並不具懲罰色彩，法院除衡酌一般客
      觀事實、社會經濟狀況及債權人因債務已為一部履行所受
      之利益外，尤應以債權人實際所受之積極損害及消極損害
      為主要審定標準；後者則非以債權人所受損害為唯一審定
      標準，尚應參酌債務人違約時之一切情狀斷之。是損害賠
      償預定性質違約金及懲罰性違約金，二者效力及酌減之標
      準各自不同，法院於衡酌當事人約定之違約金額是否過高
      時，自應先就該違約金之約定予以定性，作為是否酌減及
      其數額若干之判斷。
    ⑵系爭租約第6條固約定：「乙方於租期屆滿時，除經甲方同
      意繼續出租外，應即日將租賃房屋誠心按照原狀遷空交還
      甲方……如不即時遷讓交還房屋時，甲方每月得向乙方請求
      按照租金5倍之違約金至遷讓完了之日止，乙方及連帶保
      證人，決無異議。」等語（本院卷第24頁），然衡諸系爭
      租約全文中，除上開約款所示外，並無併列其他得請求損
      害賠償之約定，依前開規定及說明，該約款約定之違約金
      應視為因不履行而生損害之賠償總額；又審酌約定之違約
      金額是否過高時，除一般客觀事實、社會經濟狀況等外，
      自應以原告實際所受之積極損害及消極損害為主要審定標
      準，而原告就其因邱欽洲未返還系爭房屋所受之實際損害
      達系爭租約約定租金之5倍乙情，未據提出具體事證，自
      應以其因系爭房屋未返還無法續為使用收益之損失，計算
      其所受損害。而系爭租約原訂租金每月2萬2,000 元，乃
      雙方所同意之系爭房屋使用對價，堪認應可作為上開損失
      之計算依據。基此，原告依系爭租約第6條、系爭協議第4
      條約定，請求邱欽洲給付109年10月11日至110年4 月30日
      止之違約金，應以每月2萬2,000元計之，則原告請求上開
      期間違約金計14萬5,934元（計算式：6月×22,000 元＋19/
      30天×22,000元＝145,933元，元以下四捨五入），應認有
      理。
  ⒋總前，原告依系爭租約第6條、系爭協議第2條、第4條約定，
    主張邱欽洲應給付餘欠租金及違約金計18萬3,933元（計算
    式：38,000元＋145,933元＝183,933元），扣除邱欽洲未取回
    之押金4萬4,000元，應給付13萬9,933元（計算式：183,934
    元－44,000元＝139,933元），洵為有據；原告另主張童天相
    親簽系爭租約任邱欽洲之連帶保證人，應與邱欽洲就上開給
    付負連帶責任等與，亦有系爭租約可證，其此部分主張，亦
    為有理，逾此範圍之請求，即屬無憑。
  ㈢原告另主張被告應自邱欽洲未依系爭協議返還系爭房屋之110
    年5月1日起，至返還該屋之日止，按月連帶給付違約金予己
    等語有據，已析認如㈡⒉，但每月違約金應酌減為2萬2,000元
    ，亦如前㈡⒊⑵所述，是原告主張被告應自110年5月1 日起至
    邱欽洲遷讓返還系爭房屋之日止，按月連帶給付2萬2,000元
    等語，同屬有據，逾上所認違約金之請求，即非可採。
五、從而，原告依民法第767條第1項前段規定，請求邱欽洲遷讓
    返還系爭房屋，依系爭租約第6條、系爭協議第2條、第4條
    約定，請求被告連帶給付13萬9,933元，及自110年5月1日起
    至遷讓返還系爭房屋之日止，按月連帶給付2萬2,000元，為
    有理由，應予准許；逾此範圍之請求，則無理由，應予駁回
    。又原告勝訴部分，本判決主文第一項、第二項所命被告給
    付之金額或價額未逾50萬元，應依職權宣告假執行，主文第
    三項所命被告之給付經原告陳明願供擔保，聲請宣告假執行
    ，經核並無不合，爰均酌定相當之擔保金額准許之；併均依
    職權酌定相當擔保金額，准被告預供擔保而免為假執行。
六、本件事證已臻明確，其餘攻擊或防禦方法及所用之證據，經
    本院斟酌後，認均不足以影響本判決之結果，爰不逐一論列
    ，附此敘明。
七、據上論結，本件原告之訴為一部有理由、一部無理由，依民
    事訴訟法第385條第1項前段、第79條、第389條第1項第5款
    、第390條第2項，第392條第2項，判決如主文。
中　　華　　民　　國　　111 　年　　4 　　月　　15　　日
                  民事第三庭  法  官  李嘉慧
以上正本係照原本作成。
如對本判決上訴，應於判決送達後20日內向本院提出上訴狀，若
委任律師提起上訴者，應一併繳納上訴審裁判費，否則本院得不
命補正逕行駁回上訴。
中　　華　　民　　國　　111 　年　　4 　　月　　15　　日
                  民事第三庭  書記官  林瀚章